臺灣高等法院刑事判決　　　　　　　　　　　　　九十三年度上訴字第一八０二號
　　上　訴　人
　　即　被　告　甲○○
　　選任辯護人　郭芳宜律師
右上訴人因違反槍砲彈藥刀械管制條例案件，不服臺灣臺北地方法院九十三年度訴字
第三九八號，中華民國九十三年七月二十七日第一審判決（起訴案號：臺灣臺北地方
法院檢察署九十三年度偵字第二二０九號），提起上訴，本院判決如左：
    主  文
原判決撤銷。
甲○○未經許可，製造子彈，處有期徒刑壹年，併科罰金新臺幣貳萬元，罰金如易服
勞役，以新臺幣玖佰元（即銀元佰元）折算壹日。
扣案之改造具殺傷力子彈壹顆沒收。
    事  實
一、甲○○曾於民國（下同）九十一年間因偽造文書案件，經臺灣臺北地方法院以九
    十二年度簡字第二八四號判處有期徒刑六月確定，而於九十二年四月二十五日易
    科罰金執行完畢。其明知非經主管機關許可，不得製造彈藥，竟於九十一年底某
    日，在臺北縣三重市天台附近某商家，購買非屬槍砲彈藥刀械管制條例所列管之
    德製ＮＩＣＯ牌信號槍一把及信號彈六顆，並伺機加以製造彈藥，嗣於九十二年
    二、三月間某日，在其臺北市○○區○○路四段一二四號二樓住處內，基於製造
    彈藥之犯意，擅自將前開信號彈之其中二顆以熱蠟將釣魚用之小鉛彈固定於信號
    彈上之方式，製造成為具有殺傷力之改造子彈而持有之。迄於九十二年九月十一
    日凌晨一、二時許在臺北縣新店市山區試射前開改造子彈一發後，並於同日下午
    某時，將信號槍一把、信號彈二顆及前開改造子彈一顆寄放於周盛仁（經檢察官
    另為不起訴處分）位於臺北縣新店市○○路○段二二二號一樓之北源機車行內，
    嗣於九十二年九月二十五日晚間十一時許，為警在北源機車行搜索查獲，並扣得
    信號槍一把、信號彈二顆及前開改造具有殺傷力之子彈一顆。
二、案經臺北縣警察局萬華分局報請臺灣臺北地方法院檢察署檢察官偵查起訴。
    理  由
一、訊據被告甲○○固坦承有於前揭時地製造上開子彈之事實不諱，惟否認有何違反
    槍砲彈藥刀械管制條例之犯行，辯稱上開子彈彈頭有凹槽，非如一般子彈彈頭呈
    尖銳狀，故無穿透力，應不具殺傷力；又上開子彈雖經送鑑定結果認具有殺傷力
    ，惟於鑑定時未經實彈射擊，且未說明該子彈得以何種發射器射擊，其鑑定結果
    顯無說服力云云。惟查：
（一）右揭事實，業據被告於警訊及偵審中坦承不諱，並有扣案之子彈一顆可資佐證
      。又雖被告於警訊時供承改造子彈之時間係於九十二年九月九日，嗣於偵查中
      又改稱係於九十一年底購得後二、三個月後（即九十二年二、三月間）始改造
      子彈，而於原審審理時又辯稱實際改造日期已忘記云云，其先後供述顯然不一
      ，惟考量被告改造日期攸關是否構成累犯（詳如後述），其實際改造之日期既
      無法確認，基於「罪疑利益歸於被告」之原則，應認被告改造子彈之日期為九
      十二年二、三月間，附此敘明。
（二）又扣案之物，經送內政部警政署刑事警察局鑑驗結果為：(一)信號槍一枝，係德
      製ＮＩＣＯ牌信號彈發射器，紅色塑膠外殼，尺寸為一七０公厘、直徑五五公
      厘、高五０公厘，前端有一個彈倉轉輪，可供裝填六枚小型信號彈。(二)子彈三
　    顆均係信號彈，尺寸為長四五公厘、直徑十六公釐，分別編號１、２、３。經
      檢視及Ｘ光透視後，信號彈發射器及信號彈均為原廠製品，未發現有改造或變
      造情事，依據臺北地區七十六年度第二次檢警聯繫會議決議，信號彈非屬槍砲
      彈藥刀械管制條例所列管之子彈或爆裂物，編號３信號彈，內部結構並未改變
      ，然彈口經加工改造封臘並且添加金屬顆粒，若經射出，即具殺傷力，此有內
      政部警政署刑事警察局九十二年十一月三日刑鑑字第０九二０二０九三四五號
      鑑驗通知書一紙附卷可稽；再經將前揭編號３之信號彈送請法務部調查局鑑定
      結果亦認：(一)送鑑子彈一顆，彈底緣直徑十七ＭＭ（十六．三五ＭＭ）、彈筒
      長四十五ＭＭ、彈重十五．六八公克、未擊發。係以德國力克（ＮＩＣＯ）煙
      火器材公司生產信號發射器使用之信號彈，於彈筒前端凹槽填裝數十粒直徑約
      ．六五ＭＭ、０．一一公克鉛丸，復以蠟封堵凹槽改造而成。(二)德國力克（Ｎ
      ＩＣＯ）信號發射器使用之信號彈發射時，彈筒內信號彈頭飛行高度距離約八
      十至一百公尺，產生一萬燭光亮度之紅色或白、綠色火焰，燃燒時間六秒，原
      係用於登山、潛水等戶外活動，供求救位置標定使用。本件子彈送鑑時已於彈
      筒前端加裝鉛粒改裝改造，配合適當發射器使用，認於近距離具有殺傷力等情
      ，亦有該局九十三年九月九日調科參字第０九三００三三三六一０號鑑定通知
      書一紙在卷可憑，自堪認扣案之子彈具有殺傷力無訛。
（三）按槍砲彈藥刀械管制條例所謂之彈藥，係指具有殺傷力或破壞性之子彈、炸彈
      或爆裂物而言，此觀該條例第四條第二款之規定甚明。其立法目的應著重於子
      彈之本身是否具有殺傷力或破壞性而言，此由單純小鋼珠，僅係鋼製小鐵珠，
      雖可藉由可發射金屬具有殺傷力之改造瓦斯長槍之動力發射，而使該改造槍枝
      具有殺傷力或破壞性，然不能憑此即認該小鋼珠本身亦具有殺傷力或破壞性而
      為子彈之一種甚明（最高法院九十一年度台上字第三四五九號判決亦同此意旨
      ），故信號發射器本身雖非屬槍砲彈藥刀械管制條例第四條第一項第一款所定
      之其他具有殺傷力之各式槍砲，惟誠如前揭鑑定意見及實務見解所示，扣案之
      子彈如配合適當發射器使用，仍具有殺傷力，且可使該發射器具有殺傷力或破
      壞性。再關於槍彈鑑定方式有功能鑑定法、實射鑑定法、檢視法、Ｘ光透射法
      等，不一而足，鑑定機關採用何種方式鑑定，自係依據其專業之考量而決定採
      用何種鑑定方法，譬如改造（或土製）之槍、彈，因其本身具有不穩定性（例
      如射擊或受撞擊時容易膛炸、爆裂）或無適當之槍、彈得以配合射擊，故多以
      實射以外之方法作鑑定，惟不能因此即謂其鑑定不具說服力，尤其內政部警政
      署刑事警察局及法務部調查局對於槍彈之鑑定，已累積數十年之經驗，其鑑定
      人員均受有專業之訓練，為此方面之翹楚，為眾所皆知之事實，就本件其等已
      採取檢視法、Ｘ光透射法等方式鑑定，自具有公信力，被告此部分所辯自不足
      取。至被告聲請傳訊法務部調查局鑑定人員徐丕勤出庭作證，本院認前開鑑定
      已臻明確，無再傳喚證人作證之必要，併予此敘明。
（四）綜上所述，本件事證明確，被告所辯均屬畏罪卸責之詞，不得採信，其犯行洵
      堪認定，應予依法論科。
二、按槍砲彈藥刀械管制條例第四條所稱之彈藥，依同條例第五條之規定，非經中央
    主管機關許可，不得製造、販賣、運輸、轉讓、出租、出借、持有、寄藏或陳列
    。核被告製造子彈之行為，係犯槍砲彈藥刀械管制條例第十二條第一項之未經許
    可製造子彈罪。又被告持有上開子彈之低度行為，為其製造子彈之高度行為所吸
    收，不另論罪。被告先後製造二顆子彈之行為，乃係基於同一製造子彈犯意下之
    接續行為，僅應成立單一之犯罪。
三、原審予以論罪科刑，固非無見。惟按未經許可製造槍彈之製造行為，與其後之未
    經許可繼續持有該所製造槍彈之持有行為，依其犯罪之性質，可認為未經許可製
    造槍彈行為為高度行為，而未經許可繼續持有槍彈行為為低度行為，其持有行為
    ，應為製造行為所吸收，應僅論以未經許可製造槍彈一罪（最高法院九十年度台
    上字第二五七九號判決亦同此意旨）。經查，本件被告製造子彈之時間係九十二
    年二、三月間，其改製後之持有行為即為製造之行為所吸收不另論罪，則被告前
    所犯之偽造文書案件，既於九十二年四月二十五日始易科罰金執行完畢，其製造
    子彈之犯行，應不構成累犯，原判決認被告前揭犯行應成立累犯，自有未洽。被
    告上訴意旨，否認犯罪，指摘原判決不當，固無理由，惟原判決既有前揭可議，
    自應由本院將原判決撤銷改判。爰審酌彈藥屬高度危險之物品，非經主管機關許
    可不得擅自持有、製造，以維社會大眾安全；被告無故製造子彈，且未繳交治安
    機關，危害社會安全，影響社會治安，惟鑑於扣案子彈尚未查有涉犯其他案件，
    及其品行、犯罪之動機、目的、手段、生活狀況、智識程度、犯罪後態度等一切
    情狀，改量處如主文第二項所示之刑，並就罰金部分諭知易服勞役之折算標準。
四、送鑑改造子彈三顆，其中一顆，認係彈口經加工改造封臘並添加金屬顆粒，認具
    有殺傷力，係屬違禁物，依刑法第三十八條第一項第一款之規定宣告沒收之。另
    被告改造之另一顆子彈，業經其試射，業據被告供承在卷，已不具殺傷力，非屬
    違禁物，不另為沒收之諭知。其餘送鑑子彈二顆，均為原廠製造之信號彈，未發
　　現有改造或變造情事，依據臺北地區七十六年度第二次檢警聯繫會議決議，信號
　  彈非屬槍砲彈藥刀械管制條例所列管之子彈或爆裂物，此有前開內政部警政署刑
    事警察局鑑驗通知書一紙附卷可稽，則上開子彈既非違禁物，亦非供被告犯罪所
    用之物，爰不予宣告沒收，附此敘明。
據上論斷，應依刑事訴訟法第三百六十九條第一項前段、第三百六十四條、第二百九
十九條第一項前段，槍砲彈藥刀械管制條例第十二條第一項，刑法第十一條前段、第
四十二條第二項、第三十八條第一項第一款，罰金罰鍰提高標準條例第二條，現行法
規所定貨幣單位折算新台幣條例第二條，判決如主文。
本案經檢察官曾忠己到庭執行職務。
中　　　華　　　民　　　國　　九十三　　年　　 十一 　　月　　　十　　　日
                              臺灣高等法院刑事第十六庭
                                  審判長法  官  許  增  男
                                        法  官  周  煙  平
                                        法  官  謝  靜  恒
右正本證明與原本無異。
如不服本判決，應於收受送達後十日內向本院提出上訴書狀，其未敘述上訴之理由者
並得於提起上訴後十日內向本院補提理由書（均須按他造當事人之人數附繕本）。
                                        書記官  魏  淑  娟
中　　　華　　　民　　　國　　九十三　　年　　 十一 　　月　　　十　　　日
附錄：本案論罪科刑法條全文
槍砲彈藥刀械管制條例第十二條第一項
未經許可，製造、販賣或運輸子彈者，處一年以上七年以下有期徒刑，併科新台幣五
百萬元以下罰金。
